臺灣高等法院臺中分院民事判決　九十三年度勞上易字第三三號
　　　上訴人即附
　　　帶被上訴人　潤康工業股份有限公司
　　　法定代理人　甲○○
　　　訴訟代理人　吳紹貴　律師
　　　　　　　　　林正雄　律師
　　　　　　　　　乙○○
　　　被上訴人即
　　　附帶上訴人　丙○○
　　　訴訟代理人　洪崇欽律師
右當事人間給付薪資事件，上訴人對於中華民國九十三年六月七日臺灣臺中地方法院
九十一年勞訴字第八六號第一審判決提起上訴，本院於民國九十四年四月二十日言詞
辯論終結，判決如判決如左：
      主      文
上訴人潤康工業股份有限公司上訴駁回。
原判決主文第二項減縮為上訴人應給付被上訴人新台幣拾伍萬貳仟元及自民國九十
三年十二月三十一日起至清償日止，按年息百分之五計算之利息。
被上訴人丙○○附帶上訴駁回。
第二審訴訟費用兩造各自負擔。
      事實及理由
一、被上訴人即附帶上訴人（以下稱被上訴人）於原審起訴主張；伊自民國（下同）
    八十七年九月二十五日起即受雇於上訴人即附帶被上訴人（以下稱上訴人），並
    被派往大陸地區任職，負責上訴人設立於大陸地區之東莞大泰塑膠有限公司之管
    理業務，任職時雖未定有書面之勞動契約，但雙方口頭約定每月薪資為七萬元，
    並享有每年六次、每次七天返台休假福利。兩造間之僱傭關係未經終止，詎上訴
    人竟於九十一年八月二十八日發布被上訴人之離職公告，並令警衛不得讓伊進入
    公司給付勞務，惟此係上訴人拒絕受領勞務，伊自得依民法第四百八十七條規定
    ，請求上訴人按月給付以九十一年一月至同年七月平均月薪七萬一千三百二十一
    元計算，自九十一年十月份至九十二年八月間薪資，扣除上訴人九十一年九月份
　　已支付一萬四千九百零一元，上訴人尚應給付八十四萬零九百五十一元。為此求
　　為命上訴人如數給付並自九十一年九月十日起至清償日止，按年息百分之五計算
　　之利息暨請求自九十二年九月份起，至上訴人同意伊恢復工作之日止，按月於每
　　月十日給付被上訴人薪資七萬一千三百二十一元之判決。原審判決上訴人應給付
　　被上訴人拾陸萬玖仟零玖拾玖元及自民國九十二年八月十一日起至清償日止，
　　按年息百分之五計算之利息；以及令上訴人應自民國九十二年九月份起至同意被
　　上訴人恢復工作時止，按月於每月十日給付被上訴人萬貳仟元，將被上訴人其
　　餘之訴駁回。上訴人就其敗訴部分提起上訴，被上訴人答辯聲明為：(一)上訴駁回
　　；(二)原判決之第二項減縮為上訴人應給付被上訴人柒拾壹萬仟貳佰壹拾元及自
　　本訴狀繕本送達日起至清償日止，按年息百分之五計算之利息；第一、二審訴訟
　　費用由上訴人負擔。被上訴人並提起附帶上訴，附帶上訴聲明：(一)原判決不利於
　　被上訴人部分均廢棄；(二)右廢棄部分，上訴人應給付被上訴人四十七萬一千八百
　　五十二元及自九十一年九月十日起至清償日止，按年息百分之五計算之利息；(三)
　　附帶上訴費用由上訴人負擔。
二、上訴人方面則以：被上訴人任職於大陸大泰廠擔任總務採購業務，惟於九十一年
    八月間上訴人公司接獲大陸客戶來函檢舉被上訴人有收受回扣之情事，上訴人隨
    即約談被上訴人尋求瞭解事情始末，詎被上訴人當時極為氣憤並表示不再至公司
    上班，係被上訴人主動終止兩造僱傭關係之意思表示，兩造間之僱傭契約已因被
    上訴人自行終止，並經上訴人合意而消滅。被上訴人前受上訴人委任處理上訴人
    大泰廠之通風工程，詎被上訴人竟私下向承包商張祥信強索回扣人民幣八百元，
    復於九十一年八月十八日利用上訴人大泰廠改風閥之機會，再次向承包商張祥信
　　索取回扣人民幣三百元，經張祥信發函檢舉，上訴人至此始知被上訴人竟利用職
　　務之便，意圖牟取不法利益，顯已嚴重違反雙方之勞動契約，上訴人亦得依勞動
　　基準法第十二條第一項第四款規定予以解雇。又被上訴人返台休假並無加班情事
　　，僅是在返台休假第一天與最後一天回公司報告相關事項，被上訴人自無從請求
　　返台休假上班之加倍工資。又被上訴人之平均工資應僅為三萬二千元，至於差旅
　　等駐外津貼，依據勞基法施行細則第十條第九款規定，並非經常性給與，被上訴
　　人主張平均薪資應加計駐外津貼而為七萬一千三百二十一元並不可採。再被上訴
　　人於遭解僱後未至他處工作，而被上訴人尚年輕，遭解僱至今已年餘，仍未有任
　　何工作，顯與常情不合，係故意怠於取得利益，依民法第四百八十七條但書規定
　　，上訴人得主張於報酬額內扣除之等語置辯。上訴聲明為：(一)原判決不利於上訴
　　人之部分應予廢棄；(二)右廢棄部分，被上訴人在第一審之訴及假執行之聲請均駁
　　回；(三)第一、二審訴訟費用由被上訴人負擔；對於被上訴人之附帶上訴答辯聲明
　　為：附帶上訴駁回。若受不利之判決，上訴人願供擔保，請准予免於宣告假執行
　　。
三、兩造不爭執之事實：
  (一)被上訴人任職於人上訴人公司，其期間為八十七年九月二十五日起至九十一年八
    月二十七日止。
  (二)被上訴人返台休假期間回公司報到共二十二次，每次休假簽到二次（回台第一天
    及最後一天）。
  (三)被上訴人的每月平均薪資，若加計駐外津貼為七萬一千三百二十一元，若不加計
    則為三萬二千元。
四、本件兩造爭執要點在於：（參見原審九十三年四月一日爭點整理筆錄）
  (一)本件被上訴人係自行辭職或經上訴人同意合意終止？或是遭上訴人解僱？
  (二)若為解僱，上訴人之解僱是否合法？
  (三)被上訴人之駐外津貼，應否列入被上訴人請求之薪資請求計算？
  (四)被上訴人請求非法解僱期間之薪資計八十四萬零九百五十一元及自九十二年九月
    份起至被上訴人恢復工作時止，按月於每月十日給付被上訴人工資七萬一千三百
    二十一元，是否有理由？
  (五)被上訴人請求返台休假期間上班之加倍工資十萬四千五百八十八元，是否有理由
    ？
五、茲就兩造上開爭點，分別審究如次：
  (一)上訴人主張被上訴人經上訴人指派至大陸大泰廠擔任總務採購業務，惟於九十一
    年八月間上訴人接獲大陸客戶來函檢舉被上訴人有收受回扣之情事，上訴人隨即
    約談被上訴人尋求瞭解事情始末，詎被上訴人當時極為氣憤並表示不再至公司上
    班，此觀被上訴人於九十年九月十三日委託陳賜良律師所寄發之律師函附件可知
    ，被上訴人自承「當時我非常生氣便說如果你們如此不信任我，那麼我在此作還
    有什麼意義，於是董事長甲○○便接口說不然你就做到今天好了」，且於九十年
    十一月十二日庭訊時，被上訴人亦謂：「我當天是對他據理力爭，如果是這樣的
    話，你都不相信我，你還會有什麼工作願意讓我作」等語，故認本件顯係被上訴
    人主動先發出終止兩造僱傭關係之意思表示，被上訴人與上訴人公司間之僱傭契
    約已因被上訴人自行終止而消滅，退步言，至少亦應有合意終止僱傭契約之意思
    表示等語。被上訴人並不否認上開爭執之過程事實，惟否認此係其自行辭職或兩
    造有合意終止勞動契約之意思表示。查，從上訴人主張之上開爭執過程以觀，被
    上訴人係於遭上訴人因接獲大陸客戶來函檢舉被上訴人有收受回扣之情事而約談
    被上訴人之際，感到委屈氣憤而向上訴人表示「如果你們如此不信任我，那麼我
    在此作還有什麼意義」，「如果是這樣的話，你都不相信我，你還會有什麼工作
    願意讓我作」等語，然從此等話語觀之，被上訴人乃為表示自己之清白並對上訴
    人據理力爭所為，其真意自不得認係被上訴人有自行請辭之意思表示；雖上訴人
    董事長亦回應那麼你就做到今天好了等語，然解釋兩造之真意，亦不得認為兩造
    有合意終止契約之意思表示；至於上訴人抗辯被上訴人於九十一年十月向台中縣
    政府處理勞資爭議協調時，亦表示要終止契約，並且給付資遣費，上訴人表示終
    止之意思表示，自不能尚且請求直至其回復到工作之前之未服勞務之報酬云云，
    惟觀台中縣政府處理勞資爭議協調會議紀錄（見原審卷一七八頁），被上訴人係
    以遭上訴人違法解雇而要求發放資遣費，尚難認為兩造有合意終止僱傭關係，被
    上訴人之抗辯尚不足為取。
  (二)上訴人又主張被上訴人前受上訴人委任處理上訴人大泰廠之通風工程，詎被上訴
    人竟私下向承包商張祥信強索回扣人民幣八百元，復於九十一年八月十八日利用
    上訴人大泰廠改風閥之機會，再次向承包商張祥信索取回扣人民幣三百元，經張
　　祥信發函檢舉，上訴人至此始知被上訴人竟利用職務之便，意圖牟取不法利益，
　　顯已嚴重違反雙方之勞動契約，上訴人亦得依勞動基準法第十二條第一項第四款
　　規定予以解雇云云，並提出張祥信之舉發函及其居民身份證各乙紙以為證（見原
　　審卷第三十八、三十九頁）。惟上開情事為被上訴人所否認；而按「私文書應由
　　舉證人證其真正。但他造於其真正無爭執者，不在此限」、「私文書經本人或其
　　代理人簽名、蓋章或按指印或有法院或公證人之認證者，推定為真正。」，民事
　　訴訟法第三百五十七條、第三百五十八條第一項定有明文，上訴人雖提出訴外人
　　張祥信之信函乙件以證上情，惟該信函性質上為私文書，並不符合上開民事訴訟
　　法第三百五十八條第一項之規定，且被上訴人否認其真正，上訴人又無法舉證證
　　明其為真實，故該舉發函之內容自難信為真實。除此之外，上訴人又無其他任何
　　積極證據以證明被上訴人有何違反勞動契約且情節重大之情事，則上訴人主張其
　　得依勞動基準法第十二條第一項第四款規定合法解雇被上訴人云云，自無足取。
  (三)基上，上訴人之片面終止兩造間勞動契約，並不合法，則兩造間之僱傭契約既未
    經合法終止，其僱傭契約仍繼續存在，惟於原審判決後，上訴人於九十三年七月
    九日以台中淡溝郵局第三一九七號存證信函通知被上訴人於函到後十四日內上班
    ；嗣被上訴人於九十三年七月廿日，以台中文心路郵局第二四○八號之存證信函
    ，表示終止與上訴人間之僱傭契約，業據上訴人提出存證信函影本為證，並為被
    上訴人所不否認，則雙方之僱傭關係既合意終止，嗣後即消滅。在消滅前，被上
    訴人主張其有提出勞務之意思，上訴人發佈離職公告，並令警衛不得讓被上訴人
    進入公司給付勞務，乃上訴人拒絕受領勞務，是被上訴人得依民法第四百八十七
    條規定按月請求上訴人公司給付薪資等語，自屬有據。又本件被上訴人之月平均
    薪資若加計駐外津貼為七萬一千三百二十一元，若不加計則為三萬二千元，而被
    上訴人為上訴人派駐上訴人所屬大陸廠區之人員，為兩造所不爭執，且依上訴人
    所提之被上訴人每月款項給付明細（見原審卷第六十五頁）及上訴人之國外出差
    管理規定（見原審卷第一百六十頁）可以得知，上訴人所給付派駐外地人員之駐
    外津貼每日一千五百元，應係經常性給與，而為駐外人員勞務對價之一部分，於
    計算資遣費、退休金時，應列為平均薪資之計算，應無疑義（行政院勞工委員會
    八十二年十一月二十二日台（八二）勞動二字第六九○二八號函參照）。惟本件
    被上訴人係主張請求非法解僱期間之薪資，實際上，被上訴人並未具體提出勞務
    ，僅是因法律規定之保護而得請求薪資，再參酌上訴人之駐外津貼高達每日一千
    五百元，且其性質乃為補貼駐外人員因異地工作離家生活不便之辛勞，與資遣費
    、退休金之計算乃因有實際提出勞務故應列入計算之情形迥不相同，本院認為於
    本件情形，被上訴人既未實際提出勞務，亦未因實際在外地工作而增加生活上之
    不便等情，其得請求之薪資，自不得加計駐外津貼，故被上訴人得請求之薪資應
    為每月三萬二千元。
  (四)依上開基礎計算，被上訴人請求自九十一年九月份自九十二年八月份止計十二個
    月之薪資計三十八萬四千元，扣除被上訴人自承上訴人已給付之一萬四千九百零
    一元，被上訴人尚得請求三十六萬九千零九十九元。又被上訴人除請求上開非法
    解僱期間之薪資外，原並請求自九十二年九月份起至被上訴人恢復工作時止，按
    月於每月十日起給付被上訴人薪資三萬二千元，上訴本院，後以其期限已屆至，
    而請求自九十二年九月份自九十三年六月止計十個月之薪資，則得請求之金額為
    三十二萬元，超過部分為無理由。至於上訴人另辯稱被上訴人於遭解僱後未至他
    處工作，係故意怠於取得利益，依民法第四百八十七條但書規定，應得扣除報酬
    額云云，惟被上訴人自遭上訴人於九十一年八月二十七日非法解僱後，旋即同年
    十月二日起訴，其間並未至其他工作單位工作，此有勞工保險局及中央健康保險
    局中區分局回函一份在卷可稽（見原審卷第一六七、一六九頁），且為兩造所不
    爭執，而被上訴人就此陳稱其遭上訴人解僱後，因年紀已高不容易找到工作，並
    非不願意尋找工作，非故意怠於取得利益等語，尚與常情無違，且被上訴人又主
    張願繼續在上訴人公司服勞務，則其未至其他工作單位工作，亦合情理，故此部
    分上訴人主張被上訴人係故意怠於取得利益，得自報酬額中扣除每月基本工資云
    云，自無足採。
  (五)被上訴人又主張雇主經徵得勞工同意於休假日工作者，工資應加倍發給，勞基法
    第三十九條定有明文，被上訴人自八十七年任職起迄今每次返台休假，上訴人均
    強迫被上訴人返台第一天及最後一天須至公司上班二日，計二十二次共四十四日
    ，是上訴人應給付被上訴人返台休假期間上班之加倍工資，共四十四日之薪資計
    十萬四千五百八十八元云云。經查，按勞基法第三十六條所定之例假、第三十七
    條所定之休假及第三十八條所定之特別休假，工資應由雇主照給。雇主經徵得勞
    工同意於休假日工作者，工資應加倍發給。因季節性關係有趕工必要，經勞工或
    工會同意照常工作者，亦同。勞基法第三十九條定有明文。本件關於被上訴人請
    求返台休假期間上班之加倍工資部分，本院命被上訴人陳明其請求權依據所在，
    被上訴人陳稱：關於請求返台休假期間上班之加倍工資，是類推勞基法第三十九
    條之規定，被上訴人僅請求單倍工資，返台的假，嚴格來講不屬於勞基法第三十
    九條所列的假，至於勞基法第三十九條所規定的假，上訴人都有給予被上訴人等
    語（見本院九十三年五月七日審理筆錄）。則被上訴人所主張者乃上訴人除勞基
    法第三十九條所規定之假別以外，因上訴人為體諒駐外人員之辛勞所給予之返台
    休假，性質上屬上訴人之恩惠性福利給與，且被上訴人於返台休假期間之第一天
    及最後一天須至上訴人公司報到上班，為兩造間關於返台休假之約定事項之一，
    此經證人陳召玲於原審到庭證述明確，則本件之返台休假與勞基法第三十九條規
    定之例休假迥不相同，自無類推適用之餘地，從而，被上訴人據以主張請求返台
    休假期間上班之加倍工資，共四十四日之薪資計十萬四千五百八十八元，要屬無
    據。
六、綜上所述，兩造間之僱傭契約業經兩造於被上訴人於九十三年七月廿日以存證信
    函於到達上訴人後終止，在此之前被上訴人主張兩造間之僱傭契約仍繼續存在為
    可信；從而，被上訴人本於僱傭契約之法律關係請求上訴人給付自九十一年九月
    份自九十二年八月份止計十二個月之薪資計三十六萬九千零九十九元及自九十二
    年九月起至九十三年六月止計十一個月之薪資計三十五萬二千元，及自九十三年
    十二月三十一日起至清償日止，按年息百分之五計算之利息，為有理由，應予淮
    許。逾此部分之請求為無理由，應予駁回。原審所為上訴人敗訴之判決，核無不
    合，上訴論旨指摘原判決不當，聲明求為廢棄改判，非有理由，其假執行之聲請
    失所附麗，應併予駁回。又原審未及審酌被上訴人之終止兩造間僱傭關係之意思
　　表示信函，而為上訴人勝訴部分之判決，於法尚有未洽，自屬不能維持。惟被上
　　訴人減縮其請求如主文所示。至於附帶上訴部分，原審所為被上訴人敗訴之判決
　　，核無不合，其附帶上訴論旨指摘原判決不當，聲明求為廢棄改判，非有理由，
　　應予駁回。
七、本案事證已臻明確，兩造其餘主張陳述及所提之證據，均毋庸再予審酌，附此敘
    明。
據上論結：本件上訴為一部有理由，一部無理由，依民事訴訟法第四百五十條、第四
百四十九條第一項、第七十九條但書、第八十五條第一項前段、第二項、第四百六十
三條、第三百八十條第一項前段、第三百九十條第二項、第三百九十二條判決如主文
。
中　　　華　　　民　　　國　　九十四　　年　　　四　　　月　　二十七　　日
~B1民事第一庭審判長法　官　林陳松
~B2　　　　　　　　法　官　王重吉
~B3　　　　　　　　法　官　鄭金龍
右為正本係照原本作成。
不得上訴。
~B　　　　　　　　書記官　林桂鳳
中　　　華　　　民　　　國　　九十四　　年　　　四　　　月　　二十九　　日
　　　　　　　　　　　　　　　　　　　　　　　　　　　　　　　　　　　　Ｂ
